臺灣臺北地方法院刑事判決　　　　　　　 96年度訴字第933號
公　訴　人　臺灣臺北地方法院檢察署檢察官
被　　　告　丁○○
指定辯護人　甲○公設辯護人沈芳萍
上列被告因強盜案件，經檢察官提起公訴（偵查案號：九十六年
度偵字第一０六０八號），甲○判決如下：
    主  文
丁○○竊盜，因脫免逮捕，當場施以強暴，處有期徒刑伍年貳月
。
    事  實
一、丁○○意圖為自己不法之所有，於九十六年五月十九日中午
    十二時三十一分許，在臺北市○○區○○路一段二四六號統
    一超商內，徒手竊取售貨架上之西雅圖隨身沖泡咖啡包一包
    （起訴書誤載為三包）、保力達公司膠原蛋白一瓶與維力公
    司蠔精一罐，得手後置放於其外套口袋內。此時店員乙○○
    於倉庫內監視器中，發覺陳榮彬有竊取上開商品之行為，先
    告知店長丙○○，隨即走出倉庫並大聲咳嗽示警，丁○○疑
    形跡敗露，遂隨手至冰櫃取出啤酒一瓶至櫃臺結帳。於結帳
    過程中，乙○○與丙○○均詢問丁○○是否尚有商品並未拿
    出結帳，丁○○均稱沒有後，便走出超商。丙○○隨即請乙○○清點售貨架上商品有無短缺，並至倉庫觀看監視器，確
    認丁○○竊得上開商品，便即追躡丁○○之行蹤，發覺丁○○正往臺北市萬華區行政中心（座落臺北市萬華區○○○路
    ○段一二０號，下稱行政中心）方向走去，自後追趕，惟為
    丁○○察覺，丁○○先躲藏於路邊之牆角，待發現丙○○越
    來越靠近，即快步跑向行政中心，並於奔跑過程中，將竊得
    之膠原蛋白一瓶丟棄於行政中心前花圃內。丙○○於行政中
    心前追上丁○○時，質問丁○○：「沒有偷東西，為什麼要
    跑？」等語並要求丁○○同至臺北市政府警察局萬華分局康
    定派出所，詎料丁○○為脫免逮捕，先以腳將丙○○勾倒在
    地，並徒手毆打及口咬丙○○，致丙○○受有顏面部數處擦
    傷、右側頸部紅腫、前胸部數處皮下瘀血、左手掌部及右前
    臂及右手背部擦傷之傷害（傷害部分未據告訴），並撕毀丙○○身著上衣（毀損部分未據告訴），而使丙○○達難以抗
    拒之程度。嗣陳榮彬終為丙○○所制伏，經由行政中心之警
    衛通知康定派出所之員警到場加以逮捕，並扣得上述膠原蛋
    白空瓶一瓶。
二、案經臺北市政府警察局萬華分局報告臺灣臺北地方法院檢察
    署檢察官偵察起訴。
    理  由
一、訊據被告丁○○於甲○固坦承於上開時、地，拿取前述西雅
    圖隨身沖泡咖啡包、膠原蛋白與蠔精等商品，並於行政中心
    前與丙○○發生扭打之事實，惟否認有何強盜犯行，辯稱：
    伊於店內拿取上開商品後，都有將之放回其他的貨架上，因
    認丙○○欲對伊強盜，所以才逃跑並打他，且伊於逃跑過程
    中丟棄的膠原蛋白，是前幾天買來裝藥用的，怕瓶子打破刺
    到自己，才隨手丟棄於行政中心前花圃等語。經查：
（一）上述被告於九十六年五月十九日中午十二時三十一分許，
      在統一超商內，竊盜西雅圖隨身沖泡咖啡包一包、保力達
      公司膠原蛋白一瓶與維力公司蠔精一罐，並於結帳時僅交
      易一瓶啤酒，後於行政中心前與自後追躡之丙○○發生拉
      扯，致丙○○受有上述傷害及上衣毀損等情，業據證人乙○○、丙○○於警詢、偵查中及甲○審理中證述綦詳，核
      與甲○勘驗該超商監視錄影光碟結果相符，此有勘驗筆錄
      、翻拍照片在卷可稽，並有發票影本及丙○○之診斷證明
      書附卷足參。且扣案膠原蛋白空瓶一瓶經鑑驗結果，該瓶
      口斑跡與被告DNA-STR 型別相符，復有臺北市政府警察局
      萬華分局九十六年六月二十八日北市警萬分刑字第０九六
      三二四八七五００號函及所附內政部警政署刑事警察局九
      十六年六月二十日刑醫字第０九六００七八一六０號鑑驗
      書在卷可稽，是以此部分事實堪予認定。被告辯稱並未竊
      盜上開商品，顯係卸責之詞，不足採信。
（二）被告上開竊盜犯行經警查獲後，除扣得膠原蛋白空瓶一瓶
      外，雖未在被告身上查扣任何商品，惟依證人丙○○於甲○具結證稱其走出店門追躡被告時，兩人距離至少二百公
      尺，沿路上有一些商家及堆放雜物的地方，事後僅清查被
      告所在牆角及行政中心前花圃內，並未搜尋被告行徑路線
      等語，堪認上述西雅圖隨身沖泡咖啡包、蠔精與啤酒應係
      被告趁證人丙○○不及注意之際丟棄，尚難據此即為被告
      有利之認定。
（三）另查，依證人丙○○證述，當天與被告發生扭打時，雖未
      著超商制服，然其所穿著之服裝即為斯時在店內詢問被告
      有無未結帳物品時之服裝，即為白底黑條紋之上衣，核與
      勘驗監視錄影結果相符。參以證人丙○○並證述於行政中
      心前抓住被告時，有質問被告：「沒有偷東西，為什麼要
      跑？」等情，足認被告確係知悉丙○○為超商職員，因見
      逃跑未果，為脫免逮捕，才對丙○○施以強暴之行為，並
      致丙○○受有前揭之傷害。其所辯誤認丙○○對伊強盜，
      方予逃跑反抗等語，亦不足採。
（四）按刑法第三百二十九條之規定，旨在以刑罰之手段，保障
      人民之身體自由、人身安全及財產權，免受他人非法之侵
      害，以實現憲法第八條、第二十二條及第十五條規定之意
      旨。立法者就竊盜或搶奪而當場施以強暴、脅迫者，僅列
      舉防護贓物、脫免逮捕或湮滅罪證三種經常導致強暴、脅
      迫行為之具體事由，係選擇對身體自由與人身安全較為危
      險之情形，視為與強盜行為相同，而予以重罰。至於僅將
      上開情形之竊盜罪與搶奪罪擬制為強盜罪，乃因其他財產
      犯罪，其取財行為與強暴、脅迫行為間鮮有時空之緊密連
      接關係，故上開規定尚未逾越立法者合理之自由形成範圍
      ，難謂係就相同事物為不合理之差別對待。經該規定擬制
      為強盜罪之強暴、脅迫構成要件行為，乃指達於使人難以
      抗拒之程度者而言，司法院大法官釋字第六三０號解釋可
      資參照。本件證人丙○○於追及被告並要求被告同至警局
      說明時，被告先以腳將丙○○勾倒，進而予以毆打、口咬
      達五分鐘以上乙節，業據證人丙○○證述在卷。參以二人
      身高相當，被告雖然體重較輕，然自承平日以水泥工為業
      ，於雙方扭打過程中，體力當較常人為佳，並致丙○○受
      有前揭傷害，且丙○○所穿著之上衣，亦於扭打過程中為
      被告所毀損，衡情須施以巨力，始得撕毀此類衣服，足認
      被告並非僅為消極掙脫，確有積極施以強暴之行為，而達
      使人難以抗拒之程度。尚難僅因被告最後遭丙○○制伏，
      而認未達難以抗拒之程度。
（五）綜上所述，本件事證明確，被告上述犯行堪以認定，應予
      依法論科。
二、按刑法準強盜罪，係以竊盜或搶奪為前提，在脫免逮捕之情
    形，其竊盜或搶奪既遂者，即以強盜既遂論，如竊盜或搶奪
    為未遂，即以強盜未遂論（最高法院六十八年臺上字第二七
    七二號判例意旨參照）。被告將上開三種商品從貨物架拿出
    並藏放於外套口袋內而處於可管領支配之情形，顯已構成竊
    盜既遂。是核被告所為，係犯刑法第三百二十九條、第三百
    二十八條第一項之準強盜罪。爰審酌被告於監視錄影光碟已
    明確記錄其犯行之情形下，仍狡言否認犯行，毫無悔意，犯
    後態度不佳，惟其犯罪所得利益甚微，並參酌被告犯罪之動
    機、目的、犯罪時所受之刺激、犯罪之手段、智識程度、證
    人丙○○因而所受之傷害等一切情狀，判處如主文所示之刑
    ，以示懲儆。
據上論斷，應依刑事訴訟法第二百九十九條第一項前段、刑法第
三百二十九條、第三百二十八條第一項，判決如主文。
本案經檢察官汪南均到庭執行職務。
中　　華　　民　　國　　96　　年　　8 　　月　　21　　日
　　　　　　　　　刑事第三庭  審判長法  官  黃雅芬
                                    法  官  王幸華
                                    法  官　胡宗淦
以上正本證明與原本無異。
如不服本判決，應於判決送達後10日內向甲○提出上訴狀（應抄
附繕本）。告訴人或被害人如對於本判決不服者，應具備理由請
求檢察官上訴，其上訴期間之計算係以檢察官收受判決正本之日
期為準。
　　　　　　　　　　　　　　　　    書記官　張耀鴻
中　　華　　民　　國　　96　　年　　8 　　月　　22　　日
附錄法條：
中華民國刑法第328條
（普通強盜罪）
意圖為自己或第三人不法之所有，以強暴、脅迫、藥劑、催眠術
或他法，至使不能抗拒，而取他人之物或使其交付者，為強盜罪
，處5年以上有期徒刑。
以前項方法得財產上不法之利益或使第三人得之者，亦同。
犯強盜罪因而致人於死者，處死刑、無期徒刑或 10 年以上有期
徒刑；致重傷者，處無期徒刑或 7 年以上有期徒刑。
第 1 項及第 2 項之未遂犯罰之。
預備犯強盜罪者，處 1 年以下有期徒刑、拘役或 3 千元以下罰
金。
中華民國刑法第329條
（準強盜罪）
竊盜或搶奪，因防護贓物、脫免逮捕或湮滅罪證，而當場施以強
暴脅迫者，以強盜論。
